臺灣臺北地方法院刑事裁定　
111年度聲字第445號
公  訴  人  臺灣臺北地方檢察署檢察官
聲  請  人
即  被  告  林勇任


選任辯護人  張世和律師
上列聲請人即被告因本院110年度金重訴字第17號違反證券交易
法等案件，聲請暫時解除限制出海，本院裁定如下：
    主  文
聲請駁回。
    理  由
一、聲請意旨略以：聲請人即被告林勇任（下稱被告）為增進家
    人間感情，計畫將於民國111年5月29日至111年5月31日搭船
    至澎湖群島進行跳島旅遊，爰聲請暫時解除限制出海處分，
    讓被告得與家人共游澎湖諸島等語。
二、按「被告經法官訊問後，認為犯罪嫌疑重大，而有下列情形
    之一，非予羈押，顯難進行追訴、審判或執行者，得羈押之
    ：一、逃亡或有事實足認為有逃亡之虞者。二、有事實足認
    為有湮滅、偽造、變造證據或勾串共犯或證人之虞者。三、
    所犯為死刑、無期徒刑或最輕本刑為5年以上有期徒刑之罪
    ，有相當理由認為有逃亡、湮滅、偽造、變造證據或勾串共
    犯或證人之虞者」、「被告經法官訊問後，雖有第101條第1
    項或第101條之1第1項各款所定情形之一而無羈押之必要者
    ，得逕命具保、責付或限制住居」、「依本章以外規定得命
    具保、責付或限制住居者，亦得命限制出境、出海，並準用
    第93條之2第2項及第93條之3至第93條之5之規定」，刑事訴
    訟法第101條第1項、第101條之2、第93條之6均定有明文。
    又限制出境、出海之處分，其目的在避免被告因出境、出海
    滯留他國，以保全國家追訴、審判或日後執行之順利進行，
    而審判中有無限制出境、出海之必要，屬事實審法院得依個
    案情節，審酌人權保障及公共利益之均衡維護，本於職權而
    為裁量之事項，至限制出境、出海之原因是否消滅，能否以
    其他方式替代而解除，亦俱屬事實審酌之問題（最高法院10
    8年度台抗字第539號裁定意旨參照）。
三、被告因違反證券交易法等案件，於偵查中經檢察官為限制出
    境、出海之處分，嗣檢察官對被告提起公訴，經本院於110
    年4月1日訊問後，認被告犯罪嫌疑重大，且有逃亡之虞，但
    無羈押之必要，而裁定被告自110年5月1日起，限制出境、
    出海8月，復於110年12月24日，裁定被告自111年1月1日起
    延長限制出境、出海8月在案，合先敘明。
四、茲被告聲請暫時解除上揭限制出海之處分，本院經查：
㈠、考量被告涉違反證券交易法第171條第1項第2款之非常規交易
    罪嫌、第171條第1項第3款之特別背信、侵占罪嫌、刑法第3
    42條第1項之背信罪嫌，被告及其辯護人雖辯稱：被告並未
    犯罪云云，惟依起訴書所載各項證據資料，以目前審理進度
    而言，已堪認被告涉違反前揭罪嫌之犯罪嫌疑均屬重大。
㈡、又被告涉違反證券交易法第171條第1項第2款之非常規交易罪
    嫌、第171條第1項第3款之特別背信、侵占罪嫌，此為最輕
    本刑3年以上有期徒刑之重罪，考量趨吉避凶之基本人性，
    本易伴隨有高度逃亡之可能性；且被告為郡宏光電股份有限
    公司之負責人，可見被告與一般人相比，有較強之出境後在
    海外滯留不歸之能力與資源，更增加被告逃亡之可能性；況
    因本案為重大金融犯罪，被告所涉情節非輕，未來尚可能面
    臨高額之刑事沒收或民事求償，故被告確有滯留國外不歸之
    虞甚明；兼衡本件被告之涉案程度、檢察官掌握對被告不利
    證據之清晰程度，及審酌被告之身分、地位、經濟等情，已
    有相當理由足認被告仍有相當動機潛逃國外以規避本案審判
    及如經判決有罪確定可能受到之刑罰之虞。
㈢、惟考量檢察官起訴被告之犯罪情節與目前之訴訟進度等因素
    ，認以限制被告出境、出海之方式替代，應可保全後續審判
    及如判決被告有罪確定之刑罰執行程序。另一方面，考量被
    告就本案被訴之犯罪事實有所爭執，亦待針對相關證物、證
    人進行法定調查程序予以釐清，苟被告日後無法遵期到庭進
    行訴訟程序，勢必造成訴訟延宕，而限制出境、出海造成被
    告目前人身自由不便之程度，尚屬輕微，與限制所欲達成保
    全審判、執行程序順利進行之公益目的相權衡，並非不合比
    例之限制手段，是本院前所限制被告出境、出海之強制處分
    ，經核現仍有其必要性存在，故認應繼續限制被告出境、出
    海。
㈣、被告雖辯稱：伊工作、財產均在國內，且自偵查、審理均按
    期到庭應訊，絕無可能因案逃亡國外云云。惟衡酌我國司法
    實務經驗，縱被告於偵、審程序均曾遵期到庭，且在國內尚
    有家人，並有固定住居所，或有固定職業、財產、榮譽名聲
    之情況下，仍不顧國內事業、財產及親人而棄保潛逃出境，
    致案件無法續行或執行之情事，仍不勝枚舉，且因刑事訴訟
    程序係動態進行，本案尚未完成審理程序，被告仍有可能在
    訴訟程序進行中發現對己不利之情事，即潛逃海外不歸，故
    尚難僅憑被告工作、財產均在國內，或先前均有遵期到庭，
    即遽認被告未來亦無逃亡之虞，是被告所辯，尚委無足採。
㈤、再者，本件聲請暫時解除限制出海處分之事由，係為陪同家
    人前往澎湖旅遊，然此等事由，尚非被告維持生活所必須，
    亦非不可或缺之行為，實難認有亟待於全案確定前暫時解除
    限制出海處分之急迫性、正當性與必要性，況且被告亦得與
    家人於臺灣本島進行旅遊，或以搭乘航空器之方式前往澎湖
    ，實無以出海之方式在澎湖進行旅遊不可之必要，且因澎湖
    環海，漁港、離島眾多，一旦暫時解除對被告限制出海之處
    分，恐增被告偷渡出海潛逃之風險，綜上，實難認本件有暫
    時解除限制出海處分之合法理由。從而，被告之聲請為無理
    由，應予駁回。
五、綜上，本院認被告仍有逃亡之虞，復依比例原則斟酌被告因
    限制出海所受限制之私益，及為確保本案審理、執行程序均
    順利進行之整體社會公共利益，認仍有繼續對被告限制出海
    之必要。是被告聲請暫時解除限制出海之處分，為無理由，
    應予駁回。
六、依刑事訴訟法第220條規定，裁定如主文。 
中　　華　　民　　國　　111 　年　　4 　　月　　15　　日
　　　　　　　　　刑事第一庭審判長法　官　周玉琦
　　　　　　　　　                法  官  廖晉賦
　　　　　　　　　                法  官  吳承學
以上正本證明與原本無異。
如不服本裁定，應於送達後5日內，向本院提出抗告狀。
　　　　　　　　　　　　　　　　  書記官　林文達
中　　華　　民　　國　　111 　年　　4 　　月　　15　　日